臺灣臺東地方法院刑事判決　　　　　　　　　　　　　九十三年度交易字第七五號
　　公　訴　人　臺灣臺東地方法院檢察署檢察官
　　被　　　告　甲○○
右列被告因公共危險案件，經檢察官聲請簡易判決處刑（九十三年度偵字第七一一號
），本院認不宜以簡易程序審理，逕改以通常程序審理，並判決如左：
    主  文
甲○○無罪。
    理  由
一、聲請簡易判決處刑意旨略以：被告甲○○於民國九十二年十二月十六日凌晨零時
    十分許，在臺東縣臺東市○○路○段六七五之一號「知中卡拉ＯＫ店」與友共飲
    酒類。嗣於同日凌晨二時二十分許，因細故與鄰桌客人王傳芳發生爭執，進而相
    互扭打，被告急於離開現場，乃駕駛車牌號碼為七Ｓ─三二四三號自用小客車行
    駛於道路上，惟因起步倒車不慎，除連續碰撞停放於路邊之戊○○所有車牌號碼
    為ＰＶＡ─０八八號重型機車、葉振雄所有車牌號碼為Ｅ七─二七四一號自用小
    客車、陳明立所有車牌號碼為ＫＰ三─三七五號重型機車、乙○○所有車牌號碼
    為ＫＰ三─０六八號重型機車、高一帆所有車牌號碼為ＫＰ六─七九八號重型機
    車倒地，致前開車輛分別受有車尾、左側照後鏡、左側車身鈑金、車牌、煞車桿
    、煞車燈及排氣管等處毀損外，站立車旁之乙○○、丙○○及己○○均遭重型機
    車壓倒致分別受有額頭、下巴、左大腿、左手及右膝蓋等處傷害（此部份傷害行
    為均未據告訴，至酒後不能安全駕駛而駕駛部分業經臺灣臺東地方法院檢察署檢
    察官為緩起訴處分）。被告復於肇事後返回現場查看時，已可預見前開重機車遭
    其碰撞倒地，站立車旁之人均可能因此遭受倒地重機車壓傷等情之發生，原應停
    留現場以照護傷者，惟因害怕遭人毆打，一時情急之下，竟基於肇事逃逸之犯意
    ，駕車駛離現場逃逸，且對其駕車駛離現場逃逸之發生亦不違背本意，而置現場
    傷者於不顧。旋於同日凌晨二時三十分許，前往臺東縣卑南鄉溫泉派出所報案表
    示遭人傷害時，始為警查知上情，因認被告涉有刑法第一百八十五條之四之駕駛
    動力交通工具肇事致人死傷而逃逸罪嫌。
二、本件聲請簡易判決處刑意旨認被告甲○○涉有駕駛動力交通工具肇事致人死傷而
    逃逸罪嫌，無非以證人王傳芳、高一帆、丙○○、陳彥杰、葉振雄、古廖錦棉、
己○○、乙○○、陳明立、戊○○等人之證述及臺東縣警察局臺東分局道路交通
    事故現場圖、道路交通事故調查報告表、酒醉駕車觀察紀錄表及現場照片十四張
    為主要論據。訊據被告固坦承有駕駛車輛，並碰撞前揭自用小客車及重型機車等
    情，惟堅詞否認有駕駛動力交通工具致人受傷而逃逸之犯行，辯稱：伊因遭人毆
    打，才會開車想離開現場，在發生碰撞後，因擔心有人受傷尚有迴轉回現場，見
    無人受傷後，始前往溫泉派出所報案，並隨即與警返回現場，並未想要一走了之
    等語。
三、按刑法第一百八十五條之四駕駛動力交通工具肇事致人死傷而逃逸罪，其立法理
    由，在維護交通安全，加強救護，減少被害人之死傷，促使駕駛人於肇事後，能
    對被害人即時救護，主要之立法目的在強調道德規範及維護善良風俗，而處罰棄
    之不顧之不道德行為。是以，汽車駕駛人必須於肇事後，認知有人因此而受傷或
    死亡，未對被害人施以即時救護，並棄之不顧而離去現場之行為始足當之，若肇
    事者不知有人受傷或有不能對被害人施以救護之情形，即不得遽以本罪相繩。經
    查：
（一）本件係因被告先在臺東縣臺東市○○路○段六七五之一號「知中卡拉ＯＫ店」
      與友人共飲酒類，因細故與鄰桌客人王傳芳發生爭執，並進而相互扭打，被告
      為免繼續遭人毆打，乃駕駛其所有車牌號碼為七Ｓ─三二四三號自用小客車欲
      離去現場，惟因一時情急致起步不慎，遂連續碰撞前揭停放在路旁之戊○○、
      葉振雄、陳明立、乙○○、高一帆等人所有之汽機車，而被告在撞及前揭車輛
      後，隨即在青海路三段由南往北行駛，並迴轉由北往南後，再次迴轉返回「知
      中卡拉ＯＫ店」現場前，並再循前路，經迴轉後由北往南前往溫泉派出所報案
      等情，業據被告於警詢、偵查中及本院審理時供述甚詳，核與證人戊○○、己○○於警詢及本院審理時到庭結證明確，是以被告辯稱，因擔心有人受傷始再
      次返回現場等語，應非虛妄。
（二）被告撞及前揭汽機車後，雖因此致被害人乙○○、丙○○、己○○等人受有傷
      害，惟彼等所受之傷害均甚為輕微，行動亦均正常，甚且告知到場處理之警員
      無須就醫等情，亦據證人即當日案發後與被告一同返回現場處理之警員庚○○
      於本院審理時到庭結證明確，則被告辯稱，並未見有人受傷後，始行前往派出
      所等語，即非全然不可採信。
（三）被告駕車離開現場後，旋即前往距案發地點約一千一百公尺之溫泉派出所向值
      班警員報案遭人毆傷，並主動表示願與警員一同前往案發現場，適當時亦有民
      眾報案稱案發地點發生交通事故等情，除有臺東縣警察局臺東分局溫泉派出所
      刑事案件現場圖及被告行駛路線圖各一紙附卷可稽外，亦據證人庚○○結證明
      確。被告於車禍發生後，隨即前往有權處理之警察機關報案，並與處理警員再
      次回到現場，與駕駛動力交通工具肇事致人受傷而逃逸罪，必須肇事者於肇事
      後離去現場對被害人棄而不顧等立法目的所欲規範處罰之情形，迥然有別，被
      告顯然並未有逃逸之意圖甚為明確。
（四）況被告前與王傳芳因故發生爭執後，進而拉扯扭打，雙方甚且扭打至該卡拉Ｏ
      Ｋ店外馬路上，而乙○○、陳彥杰、高一帆、陳明立等一同飲酒之人，則在旁
      勸架，依當時場面之混亂之情形，被告先求自保離開現場，再尋求公權力之介
      入以保障己身安全，亦與一般人情不相違背，益徵被告並無逃逸離去之犯意及
      犯行，應堪認定。
四、綜上所述被告既不知有人受傷，即與駕駛動力交通工具肇事致人受傷而逃逸罪之
    要件，有所未合。且被告係因遭人毆打，為求自保遂開車離去，前往警察機關報
    案，並隨同警員再次回到案發現場，亦與肇事逃逸罪必須離去現場，棄死傷者於
    不顧不同。是以被告所為與刑法一百八十五條之四所欲規範之情形尚屬有間，並
    無駕駛動力交通工具致人死傷而肇事逃逸之犯行，應堪認定，自屬不能證明被告
    犯罪。
據上論斷，應依刑事訴訟法第三百零一條第一項前段，判決如主文。
本案經檢察官丁○○到庭執行職務
中      華      民      國      九十四      年      一    月    十二    日
                                  臺灣臺東地方法院刑事第二庭
                                          審判長法  官  陳弘能
                                                法  官  鄭峻明
                                                法  官  林恒祺
右正本證明與原本無異。
如不服本判決，應於判決送達後十日內向本院提出上訴狀。（須附繕本）
「切勿逕送上級法院」
                                                書記官  蘇  豫
中      華      民      國      九十四      年      一    月    十二    日
